【裁判字號】    98,毒抗,425
【裁判日期】    980430
【裁判案由】    聲請觀察勒戒
【裁判全文】
臺灣高等法院臺中分院刑事裁定         98年度毒抗字第425號
抗  告  人
即  被  告  甲○○
上列抗告人因違反毒品危害防制條例案件，經檢察官聲請觀察勒
戒，不服臺灣臺中地方法院98年度毒聲字第195號，中華民國98
年3月31日第一審裁定，提起抗告，本院裁定如下：
    主  文
抗告駁回。
    理  由
一、原裁定意旨略以：被告甲○○基於施用第一級毒品海洛因之
    犯意，於民國97年10月30日0時20分許回溯72小時內之某時
    ，在不詳地點，以不詳方式，施用第一級毒品海洛因1次。
    另基於施用第二級毒品甲基安非他命之犯意，於97年10月30
    日0時20分許回溯96小時內之某時，在不詳地點，以不明方
    式，施用第二級毒品甲基安非他命1次，為警於97年10月29
    日19時50分許，持搜索票至臺中市○區○○路一段152之5號
    15樓查獲。被告雖否認上揭犯行，辯稱：可能是伊之前住院
    有打止痛的嗎啡，也有吃止痛藥，所以驗出來是陽性反應云
    云。惟查，被告尿液經送檢驗後呈嗎啡及甲基安非他命陽性
    反應，有中山醫學大學附設醫院檢驗科藥物檢測中心出具之
    尿液檢驗報告1份附卷可稽，且被告於就醫時所處方之Demer
    ol及Ultracet藥物，均不含嗎啡及甲基安非他命成分，病患
    於服用後，不致呈現嗎啡、甲基安非他命或其他代謝物之陽
    性反應，此有行政院衛生署管制藥品管理局98年3月17日管
    檢字第0980002564號函及童綜合醫療社團法人童綜合醫院98
    年3月2日童醫字第0256號函各1紙在卷可稽。被告所辯顯不
    足採信，其施用毒品犯行堪予認定，爰依毒品危害防制條例
    第20條第1項規定，裁定將被告送勒戒處所觀察、勒戒等語
    。
二、抗告意旨略以：(一)尿液檢驗呈陽性反應不外乎：1.施用毒品
    、2.檢驗錯誤、3.日常生活飲食食物作用，因個人體質變化
    而異、4.因病痛長期服用西藥、5.處於密室狹小空間大量吸
    入燃燒之氣體，如二手煙、6.人為因素等等，均不無可能。
    (二)抗告人因患有腎臟嚴重衰竭（詳見殘障手冊）、椎間盤移
    位壓迫到神經（坐骨神經開刀），導致行動不便，長期服用
    西藥（詳見診斷書及藥物證明），因此導致抗告人尿液檢驗
    呈陽性反應，請將西藥送往檢驗以查明真相。(三)抗告人一介
    弱女子，且又病痛纏身，怎可能再施用毒品自殘身體健康，
    該尿液檢驗報告呈陽性反應，令人費解，抗告人確無施用毒
    品，可隨時再接受尿液檢驗。(四)本件除尿液檢驗結果外，別
    無其他積極證據或可供調查之證據足以證明抗告人之犯罪事
    實，僅就檢驗結果推定抗告人犯罪事實，顯然違背刑事訴訟
    法第154條第2項之規定，本件並無確實犯罪時間日期地點方
    法手段等證據，應不得認定犯罪事實，抗告人所涉施用第1
    、2級毒品罪嫌，無法證明，爰依法提起抗告，請求撤銷原
    裁定，另為適法之裁定等語。
三、按犯毒品危害防制條例第10條施用第一級、第二級毒品之罪
    者，檢察官應聲請法院裁定，令被告入勒戒處所觀察、勒戒
    ，其期間不得逾2月。觀察、勒戒後，檢察官依據勒戒處所
    之陳報，認受觀察、勒戒人無繼續施用毒品傾向者，應即釋
    放，並為不起訴之處分；認受觀察、勒戒人有繼續施用毒品
    傾向者，檢察官應聲請法院裁定令入戒治處所強制戒治，其
    期間為6個月以上，至無繼續強制戒治之必要為止，但最長
    不得逾1年。依前項規定為觀察、勒戒或強制戒治執行完畢
    釋放後，5年後再犯第10條之罪者，適用本條前2項之規定，
    同條例第20條定有明文。
四、經查：
  (一)抗告人甲○○基於施用第一級毒品海洛因之犯意，於民國97
    年10月30日0時20分許回溯72小時內之某時許，在不詳地點
    ，以不詳方式，施用第一級毒品海洛因1次。另基於施用第
    二級毒品甲基安非他命之犯意，於97年10月30日0時20分許
    回溯96小時內之某時許，在不詳地點，以不明方式，施用第
    二級毒品甲基安非他命1次，為警於97年10月29日19時50分
    許，持搜索票至臺中市○區○○路一段152之5號15樓查獲。
    抗告人尿液經送檢驗後確呈嗎啡及甲基安非他命陽性反應，
    有中山醫學大學附設醫院檢驗科藥物檢測中心97年11月20日
    出具實驗編號：0000000號尿液檢驗報告一紙附卷可稽。抗
    告人抗告意旨稱其因椎間盤移位壓迫到神經，住院開刀治療
    ，而長期服用西藥，應將該西藥送交檢驗以明真相。惟抗告
    人就醫時所處方之「Demerol」及「Ultracet」藥物，業經
    臺灣臺中地方法院檢察署函詢童綜合醫院及行政院衛生署管
    制藥品管理局，雖童綜合醫療社團法人童綜合醫院98年3月2
    日童醫字第0256號函覆稱，其無設置毒物測試相關單位，故
    無法檢驗；惟行政院衛生署管制藥品管理局則覆稱，經查衛
    生署藥品許可證資料內容，「Demerol」藥物所含成分為
    Pethidi ne，而「Ultracet」藥物所含成分為Tramadol及
    Acetaminop hen，該二藥品均不含嗎啡、甲基安非他命或可
    代謝成嗎啡、甲基安非他命之成分，服用後其尿液以氣相層
    析質譜儀進行確認檢驗，不致呈嗎啡、甲基安非他命或其代
    謝物之陽性反應，此有行政院衛生署管制藥品管理局98年3
    月17日管檢字第0980002564號函一紙在卷可考。是抗告人所
    服用之西藥，並無嗎啡、甲基安非他命或可代謝成嗎啡、甲
    基安非他命之成分，應可採信。
  (二)按早期常用之尿液安非他命或嗎啡篩檢方法，有酵素免疫分
    析法、薄層色層分析法和放射免疫分析法，在文獻報告中，
    確實有藥品或食物因交叉反應，而在尿液中測試中產生偽陽
    性之安非他命或嗎啡反應，惟利用精密之儀器分析，將可排
    除偽陽性之可能，而得到正確之答案，因此篩檢結果必須進
    一步確認。在目前最常用之確認方法為氣相層析質譜儀，其
    檢驗方法係以「氣相層析儀」先將物質氣化後，再經分析管
    分離，由於各種物質之沸點及對管柱之吸附力均不同，在經
    過檢測器測定後，表現出不同之滯留時間，以滯留時間來判
    斷係何種物質，再利用「質譜儀」為檢測器，將物質撞擊成
    碎片，記錄其質譜圖，因每個化合物之鍵結能力不同，故不
    同之物質會有其特定之質譜圖，因此在物質之判斷上有如指
    紋之鑑定，在理論上扣除人為因素，其精確度已接近百分之
    百，亦即在良好之操作條件下，以「氣相層析質譜儀」作藥
    物及其代謝產物定性及定量分析，幾乎不會有偽陽性反應產
    生，此有臺灣臺中地方法院另案函詢回覆之行政院國軍退除
    役官兵輔導委員會臺北榮民總醫院83年4月7日（83）北總內
    字第03059號函可參，並為本院職務上所知悉。本件抗告人
    之尿液既經中山醫學大學附設醫院檢驗科藥物檢測中心以「
    免疫酵素分析法」初步檢驗，再經以「氣相層析質譜儀」確
    認檢驗後，有嗎啡、甲基安非他命之陽性反應，應可排除偽
    陽性之可能，則抗告人確有前開施用第1、2級毒品之犯行，
    足堪認定。
  (三)抗告人又以願意隨時再接受尿液檢驗等語抗辯，惟觀察、勒
    戒處分，其立法意旨在於幫助施用毒品者戒除毒癮，避免其
    再次施用毒品之危險性，目的在藉由國家強制力幫助施用毒
    品者戒除對於毒品之身癮及心癮等，抗告人現階段縱未再施
    用毒品，而得隨時接受檢驗，但並非即代表其已完全戒除毒
    癮，尚難據此為免除執行觀察、勒戒之依據，故仍有移送勒
    戒處所觀察、勒戒之必要。原審依檢察官聲請，裁定將抗告
    人移送勒戒處所觀察、勒戒，本院核其認事用法並無不合，
    抗告意旨所辯，為無理由，應予駁回。
五、據上論結，應依刑事訴訟法第412條，裁定如主文。
中    華    民    國    98    年    4     月    30    日
            刑事第十庭    審判長法  官  林  照  明
                                法  官  郭  瑞  祥
                                法  官  林  欽  章
以上正本證明與原本無異。
不得再抗告。
                                書記官  許  哲  禎
中    華    民    國    98    年    5     月    1     日


司法院資訊處製作；財團法人民間司法改革基金會備份。
